臺灣花蓮地方法院刑事判決　　　　　九十四年度訴字第六０號
　　公　訴　人　臺灣花蓮地方法院檢察署檢察官
　　被　　　告　乙○○
　　指定辯護人　本院公設辯護人　甲○
上列被告因違反槍砲彈藥刀械管制條例案件，經檢察官提起公訴
（九十三年度偵字第八七五號），本院判決如上：
    主  文
乙○○未經許可，持有手槍，累犯，處有期徒刑年，併科罰金
新臺幣拾萬元，罰金如易服勞役，以新臺幣玖佰元即銀元佰元
折算壹日。扣案之手槍壹支（含彈匣貳個，槍枝管制編號為00
00000000號）、子彈拾伍顆，均沒收。
    事  實
一、乙○○前於民國八十六年間，因犯偽造文書罪，經臺灣高等
    法院臺中分院以八十六年度上訴字第一二六八號案件判處有
    期徒刑六月，經上訴人提起上訴後，為最高法院駁回上訴確
    定；其於八十六年間，因違反槍砲彈藥刀械管制條例，經臺
    灣臺中地方法院以八十六年度易字第五五六二號案件判處應
    執行有期徒刑八月確定；其於八十六年間，因違反麻醉藥品
    管理條例，經臺灣臺中地方法院以八十六年度易字第六０五
    二號案件判處有期徒刑六月確定。上開三案件經定應執行有
    期徒刑一年七月後，乙○○甫於八十八年十月七日因縮短刑
    期而執行完畢出監。詎其仍不知悔改，於前開三案件執行完
    畢後某日，復自姓名、年籍均不詳之成年人處，取得具殺傷
    力之義大利貝瑞塔廠口徑九ｍｍ制式半自動手槍一支（含彈
    匣二個，槍枝管制編號為0000000000號）、口徑
    九ｍｍ之制式子彈十九顆（嗣因鑑驗而試射用罄其中四顆）
    而持有，嗣於八十九年十二月七日晚間六時三十分許，其因
    另案通緝而為警逮捕時，主動供出其尚持有上開槍、彈，並
    帶同警方至其位於臺中市○○街二七七巷六弄六號之租屋處
    將之起出扣案，始查悉上情。
二、案經臺中縣警察局豐原分局報告臺灣臺中地方法院檢察署呈
    請臺灣高等法院檢察署令轉臺灣臺東地方法院檢察署呈請臺
    灣高等法院檢察署令轉臺灣花蓮地方法院檢察署檢察官偵查
    起訴。
    理  由
一、訊據被告乙○○固不否認其持有上開槍枝、子彈，及於八十
    九年十二月七日晚間六時三十分許因另案通緝而為警逮捕時
    ，主動供出上情而帶同警方查獲該槍枝、子彈之事實，此有
    臨檢扣押證明筆錄收據乙紙在卷可稽，及手槍一支（含彈匣
    二個，槍枝管制編號為0000000000號）、子彈十
    九顆（已因鑑驗而試射用罄其中四顆）扣案可證，此部分事
    實自堪信為真實。惟被告矢口否認其係於八十八年十月七日
    前案執行完畢後，才開始持有上開槍枝、子彈，其辯稱：本
    件查獲的槍枝及子彈是伊於八十六年下半年間某日，在臺中
    市○○○路和綽號「阿寶」之男子買的，當時是以新臺幣（
    下同）八十萬元的代價，購買本件查獲的槍枝、子彈及另一
    把衝鋒槍，目的是要持槍去解決伊與忠虹建設開發有限公司
    之糾紛，八十六年九月四日清晨六時三十分許，伊即持本件
    扣案之手槍一支、上開一起購得之衝鋒槍一支，友人丙○則
    帶德製八釐米改造手槍二支，前往忠虹建設開發有限公司顧
    問丁○○住處開槍，犯案後丙○即把上開四支槍枝均帶走藏
    放，並在後來告訴伊是分別藏放在錦中街及西安街之居住處
    ，後來在錦中街住處藏放之上開衝鋒槍一支、德製八釐米改
    造手槍二支、子彈九顆均於八十六年十二月十八日為警查獲
    ，伊持有該衝鋒槍一支、德製八釐米改造手槍二支、子彈九
    顆，及於前揭時間前往丁○○住處開槍之犯行，亦經臺灣高
    等法院花蓮分院於九十二年八月十五日，以九十二年度上重
    更（二）字第十號案件（以下略稱為前案）判刑，伊雖曾以
    本件查獲之槍枝及子彈未能與上開案件以想像競合犯之關係
    合併判決為由，向最高法院提起上訴，然已遭駁回上訴而確
    定，而本案與該案實有想像競合犯之裁判上一罪關係，故本
    案應判決免訴云云。惟查：
（一）扣案之手槍一支（含彈匣二個，槍枝管制編號為0000
      000000號）、子彈十九顆經送內政部警政署刑事警
      察局鑑定結果，認該手槍一支乃義大利貝瑞塔廠口徑九ｍ
      ｍ制式半自動手槍，槍管內具六條右旋來復線，槍號遭破
      壞，機械性能良好，具有殺傷力；子彈十九顆均係口徑九
      ｍｍ制式子彈，可供上開槍枝裝填發射，經試射四顆鑑驗
      結果，認均具有殺傷力，此有該局中華民國八十九年十二
      月二十八日、刑鑑字第一九六三四四號鑑驗通知書乙紙在
      卷可稽（見臺灣臺中地方法院檢察署九十年度偵字第二五
      四號卷第三十四頁），合先敘明。
（二）經調閱臺灣高等法院花蓮分院九十二年度上重更（二）字
      第十號全案卷宗，被告於八十六年十二月十八日，因前案
      為警查獲，並在其位於臺中市○○街十三巷二號之六之租
      住處搜索扣得衝鋒槍一支、德製八釐米改造手槍二支、子
      彈九顆後，迄八十九年十二月七日本案查獲前，其就前案
      所查獲槍枝、子彈之來源及用途曾供稱：
    １、伊於八十六年間，因與忠虹建設公司有糾紛，故於同年
        九月與丙○、己○○持槍前往教訓，當時伊持四五制式
        手槍，己○○手持德製八釐米改造手槍二支、丙○持衝
        鋒槍，不記得開了幾槍，扣案之衝鋒槍一支、德製八釐
        米改造手槍二支均是伊於八十六年七月份向綽號「阿福
        」之人所購得，衝鋒槍之價格是七十萬元、德製八釐米
        改造手槍一支七萬元，四五手槍是丙○的，查獲之衝鋒
        槍、德製八釐米改造手槍、子彈都是伊的（八十六年十
        二月十九日警詢筆錄，見臺灣臺中地方法院檢察署八十
        六年度偵字第二五八二一號卷第三十二頁反面、第三十
        三頁、第三十四頁反面）。
    ２、查扣之衝鋒槍一支、德製八釐米改造手槍二支、子彈九
        顆，是伊於八十六年，在臺中市○○路、漢口路口的路
        邊向綽號「阿寶」之男子以七十餘萬元買的，買三把槍
        附送十五顆子彈，其中六顆已經擊發掉了，買回之槍、
        彈就置放在警方查獲處（八十六年十二月十九日偵詢筆
        錄，見臺灣臺中地方法院檢察署八十六年度他字第一四
        五三號卷第一百五十二頁反面至第一百五十三頁）。
    ３、扣案的衝鋒槍一支是向綽號「阿勇」之成年男子借的，
        德製八釐米改造手槍二支則是丙○的，八十六年九月四
        日伊持丙○改造的手槍一支，丙○持上開衝鋒槍，己○○持改造手槍一支至丁○○住處開槍（八十七年二月七
        日偵詢筆錄，見臺灣臺中地方法院檢察署八十六年度偵
        字第二五八二一號卷第一百八十頁反面、第一百八十二
        頁正反面）。
    ４、伊於八十六年九月四日只是載丙○、己○○至丁○○住
        處，不清楚他們要開槍，衝鋒槍是丙○帶的，己○○有
        沒有帶槍不清楚，是他們下車開槍後才知道他們有帶槍
        ，扣案的槍枝、子彈都不是伊的（八十七年四月十七日
        法官訊問筆錄，見臺灣臺東地方法院八十七年度重訴（
        一）字第六號卷第七十九頁；八十八年四月二十一日法
        官訊問筆錄，見臺灣高等法院花蓮分院八十七年度上重
        訴字第三０六號卷第五十四頁至第五十五頁）。
      則據上開被告所述情節以觀，被告自一開始承認夥同丙○
      、己○○前往丁○○住處開槍尋隙，且對槍枝來源有所交
      代，直迄於法院審理時，對案件發生經過全盤否認之訴訟
      過程，被告從未曾提及其於八十六年間曾一併購得本件扣
      案之義大利貝瑞塔廠口徑九ｍｍ制式半自動手槍一支，更
      未曾陳述其或丙○、己○○，何人曾持本件扣案之手槍一
      支，前往丁○○之住處開槍，則其於本案查獲後，始於本
      院辯稱本件扣案之槍枝及子彈，係伊連同前案之衝鋒槍一
      起購得，且曾由其於八十六年九月四日攜至丁○○住處，
      夥同丙○一起開槍云云，其所辯是否可採，已非無疑。
（三）再核閱臺灣高等法院花蓮分院九十二年度上重更（二）字
      第十號全案卷宗，輔以本案卷證綜合以觀，被告自八十九
      年十二月七日本件查扣之槍枝及子彈被起獲後，就本件及
      前案之槍枝、子彈來源與用途復為如下陳稱：
    １、本件查扣之槍枝及子彈為伊所有，係八十六年十二月十
        八日在錦中街租住處為警查獲時，警方搜索未能查獲而
        遺留下來的，因為時間太久，已經不記得是向誰購買，
        購得之價錢是三十五萬元，伊不曾射擊過該槍，也不曾
        持槍犯案，該支手槍一直都藏放著，沒有隨身攜帶過（
        八十九年十二月八日警詢筆錄，見臺灣臺中地方法院檢
        察署九十年度偵字第二五四號卷第十四頁反面、第十五
        頁）。
    ２、本件查扣之槍枝及子彈是向綽號有兩個字，阿什麼的購
        買的，地點是在臺中市○○路與漢口路一帶，是八十六
        年搜索時沒有搜到留下來的，伊以三十五萬元購得（八
        十九年十二月八日偵訊筆錄，見臺灣臺中地方法院檢察
        署九十年度偵字第二五四號卷第三十一頁反面）。
    ３、前案查扣之衝鋒槍一支是朋友暫放在伊那裡的，德製八
        釐米改造手槍二支是丙○的，當時伊和丙○在一起，出
        去交涉時，衝鋒槍是丙○帶出去的（九十一年三月十九
        日法官訊問筆錄，見臺灣高等法院花蓮分院九十一年度
        上重更（一）字第四號卷宗第四十頁）。
    ４、本件查扣之槍枝及子彈跟前案之槍、彈是同一批，是丙○的，因為丙○有提過西安街還有槍，伊才會帶警察去
        找，伊不記得曾說過本件扣案的槍、彈是伊買的（九十
        一年五月二十一日法官訊問筆錄，見臺灣高等法院花蓮
        分院九十一年度上重更（一）字第四號卷宗第一百零三
        頁至第一百零四頁）。
    ５、本件扣案之槍枝及子彈確實是丙○交給伊的，不是另外
        買的（九十一年七月九日法官訊問筆錄，見臺灣高等法
        院花蓮分院九十一年度上重更（一）字第四號卷宗第一
        百五十三頁）。
    ６、本件查扣之槍枝及子彈與八十六年間查獲的是同一批，
        當時伊和丙○總共帶四支槍向建商開槍示威，事後這些
        槍都由丙○保管，其中有三支槍於八十六年十二月在錦
        中街查獲，本件查扣之槍枝及子彈是丙○在八十六年一
        起開槍示威後，告訴伊藏在西安街（九十一年十一月二
        十二日偵訊筆錄，見臺灣臺東地方法院檢察署九十一年
        度偵字第二一五一號卷第二十頁至第二十一頁）。
    ７、伊於八十六年間由丙○陪同，在臺中市○○路與漢口路
        口，以八十萬元的價格向綽號「阿寶」之人購得衝鋒槍
        一支、本件扣案之手槍一支，及子彈三、四十發，八十
        六年九月四日帶了四支槍去丁○○住處開槍，除了上開
        兩支槍外，另外還有兩支短槍，伊當天是使用短槍（九
        十二年四月二十二日法官訊問筆錄，見臺灣高等法院花
        蓮分院九十二年度上重更（二）字第十號卷宗第三十九
        頁至第四十頁）。
      查本件扣案之槍枝及子彈，若確實如被告於本院所辯，是
      與前案遭查獲之衝鋒槍一起以八十萬元的代價，向綽號「
      阿寶」之男子購得，且曾遭被告於八十六年九月四日持以
      朝丁○○之住處開槍，則被告對此確曾發生過之歷史事實
      應能在歷次之供述均為相同之陳述，然據被告以上歷次所
      陳情節以觀，被告於本案槍枝及子彈遭起獲後，迭就本件
      扣案槍、彈之來源及用途屢次所述不一，堪認被告於本院
      所辯情節，並非事實，僅係其臨訟杜撰，以期本件持有槍
      、彈之罪責能為前案效力所及之詞，自不足採信。
（四）此外，證人丙○亦曾於前案審理過程中，就前案之案發情
      形及本件扣案之槍枝、子彈作過如下之證述：八十六年九
      月四日是伊與被告、己○○三人一起至丁○○之住處，因
      為伊當時是通緝犯在跑路，所以槍械會隨身攜帶用以自衛
      ，必要時拿來自裁，加上伊之前有在別的地方放（開）槍
      ，所以八十六年九月四日的槍是伊放（開）的，伊當天總
      共帶了四支槍，除了扣案（即前案）的衝鋒槍一支、德製
      八釐米改造手槍二支外，另外還有一支四五手槍，伊當天
      右手拿衝鋒槍，左手拿四五手槍，由伊持衝鋒槍在丁○○
      住處連續掃射，四五手槍則開了一槍，其他二支德製八釐
      米改造手槍則放在包包裡沒有使用，後來那支四五手槍伊
      已經交給警察，被告及己○○於當天均無放（開）槍，他
      們就此事完全不知情。前開四把槍都是伊於八十六年間向
      「阿勇」買的，總共花了七十五萬元，至於併案（即本案
      ）之制式手槍及子彈，伊沒有看過，也不曾持有，伊該有
      的槍枝都已經繳出來了，被告後來被抓到的這把手槍確實
      不是伊給他的，且伊和被告在一起的期間也沒有看過他拿
      這把槍等語（見臺灣高等法院花蓮分院九十一年度上重更
      （一）字第四號卷宗第一百七十二頁至第一百七十四頁、
      第一百八十三頁）。則證人丙○對被告於前案是否曾共同
      朝丁○○之住處開槍乙節，與被告所述不符而多所迴護，
      顯見其並無設詞以構陷被告之虞，故其就本件扣案之槍枝
      及子彈證稱：均未曾看過，與被告在一起的期間也沒有看
      過被告拿這把槍乙節，應屬可採，是本件扣案之槍枝及子
      彈既非經證人丙○藏放在搜獲地點，益證被告前開所辯確
      屬不實。
（五）被告前開所辯既不足為採，本院自難以相信本件查扣之槍
      枝、子彈與前案扣得之槍枝、子彈有何關係。此外，反觀
      被告於前案所供情節，其於八十六年九月四日夥同丙○持
      衝鋒槍一支及其餘槍枝，前往丁○○之住處開槍後，復曾
      於同年十一月二十一日晚間十時三十分許，持前案扣得之
      衝鋒槍一支、德製八釐米改造手槍其中一支，陸續前往設
      於臺中市之「金世界酒家」、「松竹皇宮酒家」、「冠天
      下酒店」飲酒（見臺灣臺中地方法院檢察署八十六年度偵
      字第二五八二一號卷第三十三頁正反面），並於同年十二
      月十八日為警在其位於臺中市○○街十三巷二號之六之租
      住處查獲該衝鋒槍一支，及德製八釐米改造手槍二支、子
      彈九顆，顯見被告於八十六年九月四日作案後，其所有的
      槍枝因仍須隨時供其使用，故均置放在其實力支配掌控範
      圍下之實際住處，則其焉有必要特地將本件扣案之槍枝及
      子彈另置放於他處？顯見於八十六年十二月十八日被告因
      前案為警逮獲時，本件扣案之槍枝及子彈均未為被告持有
      ，始未於彼時一同為警查獲。而被告於八十六年十二月十
      八日前案遭查獲後，均在監執行，迄八十八年十月七日始
      因縮短刑期執行完畢而於翌日出監，此有被告之在監在押
      紀錄表乙紙在卷可稽，堪認本件扣案之槍枝及子彈乃被告
      於八十八年十月八日後某日另行持有無誤，故本案事證業
      已明確，被告之犯行堪以認定，應予依法論科。
二、扣案之手槍一支，係屬於槍砲彈藥刀械管制條例第四條第一
    項第一款所稱手槍，扣案具殺傷力之子彈十九顆（嗣因鑑驗
    而試射用罄其中四顆），則屬於同條例第四條第一項第二款
    所稱之子彈，依據同條例第五條之規定，非經中央主管機關
    許可，不得持有，故核被告所為，係犯槍砲彈藥刀械管制條
    例第七條第四項之未經許可持有手槍罪，及同條例第十二條
    第四項之未經許可持有子彈罪。被告以一個持有行為，同時
    觸犯上開二罪名，為想像競合犯，應依刑法第五十五條之規
    定，從一重論以未經許可持有手槍罪處斷。查被告前於八十
    六年間，因犯偽造文書罪，經臺灣高等法院臺中分院以八十
    六年度上訴字第一二六八號案件判處有期徒刑六月，經上訴
    人提起上訴後，為最高法院駁回上訴確定；其於八十六年間
    ，因違反槍砲彈藥刀械管制條例，經臺灣臺中地方法院以八
    十六年度易字第五五六二號案件判處應執行有期徒刑八月確
    定；其於八十六年間，因違反麻醉藥品管理條例，經臺灣臺
    中地方法院以八十六年度易字第六０五二號案件判處有期徒
    刑六月確定，上開三案件經定應執行有期徒刑一年七月後，
    被告甫於八十八年十月七日因縮短刑期而執行完畢出監，此
    有臺灣高等法院被告前案紀錄表乙份在卷可參，其受有期徒
    刑執行完畢後，五年以內再犯本件有期徒刑以上之罪，為累
    犯，依法加重其刑。被告於八十九年十二月七日因另案通緝
    而為警逮捕時，於警方尚未發覺其犯有上開犯行前，即主動
    供出本案，並帶同警方查獲本件扣案之槍枝及子彈，乃自首
    所犯，應依槍砲彈藥刀械管制條例第十八條第一項前段之規
    定，減輕其刑。爰審酌手槍係屬高度危險之物品，非經主管
    機關許可不得擅自持有，以維社會大眾安全，且制式槍枝對
    社會治安、他人之生命身體均構成嚴重威脅，及被告未知坦
    認犯行等一切情狀，量處如主文所示之刑，並就併科罰金部
    分諭知易服勞役之折算標準。扣案之手槍一支（含彈匣二個
    ，槍枝管制編號為0000000000號）、子彈十九顆
    ，除其中四顆子彈業因鑑驗而試射用罄，故不予宣告沒收外
    ，其餘扣案物品均為非經中央主管機關許可，不得持有之物
    ，係屬違禁物，爰均依刑法第三十八條第一項第一款之規定
    宣告沒收。至於槍砲彈藥刀械管制條例第十九條第一項原規
    定犯該條例第七條、第八條、第十條、第十一條、第十二條
    第一項至第三項、第十三條第一項至第三項之罪，經判處有
    期徒刑者，應於刑之執行完畢或赦免後，令入勞動場所強制
    工作，其期間為三年；然大法官會議對該規定於八十七年十
    二月十八日著成釋字第四七一號解釋例，明示該條例第十九
    條第一項所定，不問對行為人有無預防矯治其社會危險性之
    必要，一律宣付強制工作三年，致限制其中不具社會危險性
    之受處分人之身體、自由部分，其所採措施與所欲達成預防
    矯治之目的及所需程度，不合憲法第二十三條所定之比例原
    則，宣告自解釋條例公布之日不予適用；立法院嗣並三讀通
    過修正刪除槍砲彈藥刀械管制條例第十九條規定，經總統於
    九十年十一月十四日公布，同年月十六日生效，是依刑法第
    二條第二項保安處分適用裁判時之法律規定，本件爰不諭知
    被告令入勞動場所強制工作。
三、被告之辯護人雖請求傳喚證人丙○、己○○到庭作證，惟證
    人丙○業就本案相關事實證述明確如上，無再傳訊之必要，
    證人己○○則經本院合法傳喚後，無正當理由未能到庭作證
    ，爰分別依刑事訴訟法第一百六十三條之二第三款、第一款
    之規定，駁回辯護人之聲請，附此敘明。
據上論斷，應依刑事訴訟法第二百九十九條第一項前段，槍砲彈
藥刀械管制條例第七條第四項、第十二條第四項、第十八條第一
項前段，刑法第十一條前段、第二條第二項、第五十五條、第四
十七條、第四十二條第二項、第三十八條第一項第一款，罰金罰
鍰提高標準條例第二條，現行法規所定貨幣單位折算新臺幣條例
第二條之規定，判決如主文。
本案經檢察官戊○○到庭執行職務。
中　　華　　民　　國　　94　　年　　8 　　月　　12　　日
                  臺灣花蓮地方法院刑事第三庭
                        審判長法　官  鄭培麗
                              法　官  饒金鳳
                              法　官  鄭光婷
 上列正本證明與原本無異。
如對本判決不服，應於送達後10日內，向本院提出上訴狀（應抄
附繕本）告訴人或被害人如對於本判決不服者，應具備理由請求
檢察官上訴，其上訴期間之計算係以檢察官收受判決正本之日期
為準。
                              法院書記官
中    華    民    國   94     年    8     月   18     日
附錄本判決論罪之法律條文：
槍砲彈藥刀械管制條例第七條第四項
未經許可，持有、寄藏或意圖販賣而陳列子彈者，處五年以下有
期徒刑，併科新台幣三百萬元以下罰金。
第一項至第三項之未遂犯罰之。
槍砲彈藥刀械管制條例第十二條第四項：
未經許可，持有、寄藏或意圖販賣而陳列子彈者，處五年以下有
期徒刑，併科新台幣三百萬元以下罰金。
